【裁判字號】    98,裁,3299
【裁判日期】    981224
【裁判案由】    有關土地事務
【裁判全文】
最  高  行  政  法  院  裁  定
                                      98年度裁字第3299號
上  訴  人  甲○○
訴訟代理人  林祈福  律師
被 上訴 人  高雄縣政府
代  表  人  乙○○
上列當事人間有關土地事務事件，上訴人對於中華民國98年9月9
日高雄高等行政法院98年度訴字第358號判決，提起上訴，本院
裁定如下：
    主  文
上訴駁回。
上訴審訴訟費用由上訴人負擔。
    理  由
一、按對於高等行政法院判決之上訴，非以其違背法令為理由，
    不得為之，行政訴訟法第242條定有明文。依同法第243條第
    1項規定，判決不適用法規或適用不當者，為違背法令；而
    判決有同條第2項所列各款情形之一者，為當然違背法令。
    是當事人對於高等行政法院判決上訴，如依行政訴訟法第24
    3條第1項規定，以高等行政法院判決有不適用法規或適用不
    當為理由時，其上訴狀或理由書應有具體之指摘，並揭示該
    法規之條項或其內容；若係成文法以外之法則，應揭示該法
    則之旨趣；倘為司法院解釋或本院之判例，則應揭示該判解
    之字號或其內容。如以行政訴訟法第243條第2項所列各款情
    形為理由時，其上訴狀或理由書，應揭示合於該條項各款之
    事實。上訴狀或理由書如未依此項方法表明，或其所表明者
    與上開法條規定不合時，即難認為已對高等行政法院判決之
    違背法令有具體之指摘，其上訴自難認為合法。
二、本件上訴人對於高等行政法院判決上訴，主張：上訴人所主
    張係符合高雄縣都市計畫保護區農業區土地使用審查辦法（
    下稱審查辦法）第3條第1項，為私人開闢非政府開闢完竣之
    都市○○道路。然原判決對此攸關本件勝敗之認定，有涵攝
    錯誤、認定事實與卷證資料矛盾之判決不適用法規或適用不
    當之違法。又上訴人就訴外人台灣糖業股份有限公司（下稱
    台糖公司）之函覆，主張民國92年系爭鐵道廢線前早已停止
    使用，而當地居民在其上填土、瀝青以利通行使用，非至92
    年台糖公司廢線才開始，以及主張「私人開闢完竣可通行車
    輛之都市○○道路」一項，原判決皆未予調查亦未記載意見
    ，顯有判決不備理由之違背法令。再者，上訴人主張老人養
    護中心按規定寬度6公尺自建築線退縮建築，於法有何違背
    ，被上訴人有無誤解法令，均屬原判決應依職權調查之事項
    ，然原判決未依職權加以調查並說明理由，亦有判決不適用
    法規或適用不當之違法等語，為其理由。惟原判決認兩造對
    於緊臨系爭土地寬度4公尺之道路以外相鄰之2公尺土地部分
    （即坐落高雄縣湖內鄉○○段978地號等4筆土地之台糖公司
    鐵道基地範圍內，下稱系爭2公尺土地部分）是否為現有巷
    道爭議部分，據台糖公司所屬高雄區處函復系爭2公尺土地
    部分於台糖公司92年間離蔗後廢線以前，係作為該公司甘蔗
    運輸鐵路用地使用，台糖公司於92年間離蔗廢線距離上訴人
    於97年6月20日向被上訴人申請於系爭土地設置社會福利事
    業設施止，僅有5年左右之時間，核與既成道路成立公用地
    役關係，必須該供不特定公眾通行所必要之道路先前已經歷
    久遠之年代之要件不符。又系爭2公尺土地部分既非坐落於
    系爭土地內，自非建築技術規則建築設計施工編第1條第38
    款所稱之私設通路，即無高雄縣建築管理自治條例第4條第1
    項第2款所規定之現有巷道。被上訴人以系爭土地僅面臨寬
    度4公尺之現有巷道，並未面臨寬度6公尺以上之道路，不符
    審查辦法第3條、第8條及土地使用審查要項表之規定，而駁
    回上訴人之申請，核無違誤等情，業已於理由中詳予論斷。
    上訴意旨雖以原判決違背法令為由，惟核其上訴理由，乃就
    原判決業已詳為論駁事項再事爭執，並對原審認定事實、取
    捨證據之職權行使指摘其不當，而非具體表明合於不適用法
    規、適用法規不當、或行政訴訟法第243條第2項所列各款之
    情形，難認對該判決之如何違背法令已有具體之指摘。依首
    開規定及說明，應認其上訴為不合法。
三、據上論結，本件上訴為不合法，依行政訴訟法第249條第1項
    前段、第104條、民事訴訟法第95條、第78條，裁定如主文
    。
中    華    民    國    98    年    12    月    24    日
                    最高行政法院第二庭
                        審判長法官  鍾  耀  光
                              法官  姜  素  娥
                              法官  林  文  舟
                              法官  黃  淑  玲
                              法官  鄭  小  康
以  上  正  本  證  明  與  原  本  無  異
中    華    民    國    98    年    12    月    24    日
                              書記官  王  史  民


司法院資訊處製作；財團法人民間司法改革基金會備份。
